【裁判字號】    97,家訴,112
【裁判日期】    971023
【裁判案由】    確認親子關係存在
【裁判全文】
臺灣臺南地方法院民事判決             97年度家訴字第112號
原      告  甲○○
被      告  乙○○
上列當事人間請求確認親子關係存在事件，經本院於民國97年10
月9日言詞辯論終結，判決如下：
    主      文
確認原告與被告間之母女關係存在。
訴訟費用新臺幣參仟元由被告負擔。
    事實及理由
一、本件原告起訴主張：原告父親即訴外人李天民早年在大陸時
    娶了二位妻子，一位是原告的生母即被告乙○○，一位是訴
    外人李劉祖芸女士，當年遷臺報戶口時，配偶欄只能寫一位
    妻子名字，於是寫了訴外人李劉祖芸為配偶，原告出生後戶
    籍登記母親為訴外人李劉祖芸，父親為訴外人李天民。訴外
    人李天民在五年前過世，老舊宿舍要拆遷，原告將生母即被
    告之戶籍遷到原告家中，但只能稱其為寄居人。事實上這二
    十多年來被告皆與原告同住，被告確為原告生母，原告與戶
    籍上所登記的母親李劉祖芸無血緣關係，為符事實，有提起
    本件確認親子關係存在訴訟之必要。並聲明：確認原告與被
    告間之母女關係存在。
二、被告則以：被告與原告本來就是母女，對於原告本件請求無
    意見等語。並聲明：同意原告之請求。
三、得心證之理由：
  (一)按確認法律關係之訴，非原告有即受確認判決之法律上利益
    者，不得提起之；確認證書真偽或為法律關係基礎事實存否
    之訴，亦同。前項確認法律關係基礎事實存否之訴，以原告
    不能提起他訴訟者為限，民事訴訟法第247條第1項、第2項
    定有明文。查原告、被告間之親子關係存在與否，為定原告
    與被告間有無扶養、繼承等法律關係之基礎事實，原告欲確
    定與被告間是否存有親子關係，除提起確認之訴外，殊無他
    途，且所謂「確認判決之法律上利益」，係指因法律關係存
    否不明確，致一方在私法上之地位有受侵害之危險，而此項
    危險得以對於另一方之確認判決除去之而言。復按親子關係
    之存否，非但於當事人間之精神上有絕對利益存在，並因而
    衍生繼承及扶養等法律效果，是親子關係之存否，對父母子
    女而言自有即受確認判決之法律上利益，是就親子身分關係
    ，得提起確認親子關係存在或不存在之訴（最高法院23 年
    上字第3973號判例及62年度第3次民庭庭推總會決議可參）
    。查原告主張，其生母為被告，惟原告出生後戶籍登記母親
    為訴外人李劉祖芸，父親為訴外人李天民，實則其與訴外人
    李劉祖芸無母女血緣關係，被告始為其母親等情，業據原告
    提出戶籍謄本為憑，因之被告是否為原告母親，涉及兩造間
    母女身分、扶養、繼承等關係，且此種身分關係不明確之不
    安狀態，得以提起本件確認之訴除去，應認為原告有即受確
    認判決之法律上利益，故原告提起本件確認親子關係存在之
    訴，應予准許。
  (二)查原告主張原告父親即訴外人李天民早年在大陸時娶了二位
    妻子，一位是原告的生母即被告乙○○，一位是訴外人李劉
    祖芸女士，當年遷臺報戶口時，配偶欄只能寫一位妻子名字
    ，於是寫了訴外人李劉祖芸為配偶，原告出生後戶籍登記母
    親為訴外人李劉祖芸，父親為訴外人李天民，事實上這二十
    多年來被告皆與原告同住，被告確為原告生母，原告與戶籍
    上所登記的母親李劉祖芸無血緣關係等情，業據原告提出成
    大醫院婦產部優生保健科血緣鑑定報告書為證，經DNA鑑定
    結果，原告與被告間之親子關係指數（CPI）為134788.6087
    25，親子關係概率（probability ofpaternity :PP）值為
    99.999258％，原告並舉證人即原告友人江懷潁到庭證稱：
    「我瞭解兩造情形，因我與原告妹妹是國中同學，我們常常
    來往。」「（問：是否認識被告乙○○或原告身分證上所登
    記之母親劉祖芸？）我都有見過，我從小就知道被告是原告
    親生母親。我上禮拜才知道原告身分證上寫的母親姓名為李
    劉祖芸，但是原告實際上不是李劉祖芸生的，因為原告父親
    在大陸時，就娶了兩個太太，來臺灣時，把兩個太太都帶過
    來臺灣，我國中的時候就在原告家就有看到兩個李媽媽，但
    實際上原告是被告所生，原告她告訴我也是原告的媽媽是乙
    ○○，不是李劉祖芸。」等語（見本院97年10月9日言詞辯
    論筆錄），核屬相符，且均與被告所不爭執，自堪信為真正
    ，足證原告確為被告所生之女。
  (三)從而，原告請求確認其與被告間之母女關係存在，即與事實
    相符，應予准許。
四、本件訴訟費用應由敗訴之被告負擔。經查，原告支出第一審
    訴訟費用（裁判費）新臺幣3,000元，應由被告負擔，爰確
    定如主文第二項所示。
五、據上論結，本件原告之訴為有理由，依民事訴訟法第78條、
    第87條第1項，判決如主文。
中    華    民    國    97    年    10    月    23    日
                  家事法庭    法  官  鄭  彩  鳳
上正本係照原本作成。
如對本判決上訴，須於收受判決正本送達後20日內向本院提出上
訴狀，並繳納上訴費及附具繕本。
中    華    民    國    97    年    10    月    23    日
                              書記官  黃  心  怡


司法院資訊處製作；財團法人民間司法改革基金會備份。
